【裁判字號】    97,易,2447
【裁判日期】    970708
【裁判案由】    傷害等
【裁判全文】
臺灣臺中地方法院刑事判決              97年度易字第2447號
公  訴  人  臺灣臺中地方法院檢察署檢察官
被      告  丙○○
            乙○○
上列被告等因傷害等案件，經檢察官提起公訴（97年度偵字第94
67號），本院判決如下：
    主    文
丙○○共同傷害人之身體，處拘役拾日，如易科罰金，以新臺幣
壹仟元折算壹日。其餘被訴恐嚇危害安全部分，無罪。
乙○○共同傷害人之身體，處罰金新臺幣伍仟元，如易服勞役，
以新臺幣壹仟元折算壹日。其餘被訴恐嚇危害安全部分，無罪。
    犯罪事實
一、丙○○向甲○○之妻承租臺中縣大雅鄉○○村○○路101巷
    32號三樓房間居住，而甲○○則居住於三樓隔壁房間。丙○○因甲○○平日在房間內開啟音響音量太大聲，影響休息睡
    眠，且將電熱水器之電源關閉，以致天冷無法洗澡沐浴，已
    經隱忍多時，嗣於97年2月15日凌晨1時許，適遇丙○○之員
    工乙○○來訪並質疑為何屋內三樓有人在三更半夜播放音樂
    如此大聲，丙○○即告知甲○○平日即經常將音響音量大開
    及關閉墊熱水器之情，待甲○○於97年2月15日凌晨2時05分
    許，關閉音響準備就寢後，丙○○即上樓敲門要甲○○至一
    樓商談減低音響音量及開啟電熱水器以供天冷洗澡淋浴之事
    ，丙○○及乙○○要求甲○○坐下商談，甲○○不肯，乙○○即質疑甲○○「為何要將音響音量開那麼大聲」，甲○○
    回以「多年來在家中平時音量就是這麼大聲，丙○○在房間
    中也是，何況也不知道丙○○有沒有回來」等語，丙○○、
    乙○○即因甲○○之挑釁語氣心生不滿，甲○○亦察覺情況
    不對，欲朝屋外離去，丙○○因要求甲○○坐下商談未果，
    竟與乙○○基於共同傷害人之身體之犯意聯絡，先要乙○○
    擋住甲○○之去路，乙○○即以雙手勒住甲○○脖子，並與
    丙○○共同將甲○○拉回屋內，丙○○再度要求甲○○坐下
    商談，甲○○不從，再度欲奪門而出，拿取其放置於屋外之
    棒球棍，丙○○知悉甲○○之意圖後，迅及用手將甲○○推
    回屋內，並搶先至屋外將該棒球棍丟棄一旁後，丙○○即與
    甲○○發生拉扯衝突，致使甲○○因而受有後頸部挫傷、右
    肩部挫傷、後背部挫傷、腰部挫傷、左下腹部挫傷、右頸部
    擦傷、右手指擦傷等傷害。
二、案經甲○○訴由臺中縣警察局豐原分局報告臺灣臺中地方法
    院檢察署檢察官偵查起訴。
    理    由
壹、有罪部分：
一、訊據被告丙○○、乙○○均矢口否認有何傷害之犯行，被告
    丙○○辯稱：伊僅是一個單純的租屋者，長期忍受噪音喧鬧
    及冬天沒有熱水洗澡的窘境，伊與被告乙○○並沒有並沒有
    基於傷害犯意聯絡，案發當天被告乙○○正好來伊住處，被
    告乙○○不曉得伊處境，基於愛護老闆，建議伊找告訴人甲○○談談，剛開始伊只想跟告訴人甲○○談談，不料，告訴
    人甲○○突然衝出屋外，因為伊曉得告訴人甲○○有暗藏球
    棒，深怕告訴人甲○○想拿球棒對伊與被告乙○○不利因而
    阻擋，之後伊與告訴人甲○○互相拉扯，幸好被告乙○○出
    面勸離，並要伊千萬不能動手打人，被告乙○○自始至終都
    在勸我們，伊與被告乙○○確實均未出手或以球棒毆打告訴
    人甲○○云云；被告乙○○辯稱：伊並無與被告丙○○共同
    傷害告訴人甲○○之犯意聯絡，伊於案發當天一直在做勸離
    的動作，並未出手傷害告訴人甲○○，伊一直站在外圍沒有
    參與，伊只見被告丙○○與告訴人甲○○在拉扯、混亂之際
    ，彼此難免有挫傷、擦傷等傷害，並非如告訴人甲○○所言
    有以球棒毆打之情事，當時被告丙○○也有受傷，只是不想
    追究，所以沒有去驗傷云云。經查：
（一）依據告訴人甲○○於本院審理中到庭證稱：「被告丙○○
      所承租的地點是三樓，而非一樓，當天我並沒有在聽音響
      ，而且被告丙○○是在半夜把我叫醒，喝令我三分鐘下樓
      ，否則要我好看。我下樓之後，看情況不對，打算要出去
      ，被告丙○○不讓我出去，並要乙○○擋住我，我要從後
      門出去，乙○○就從背後勒住我脖子，我就坐在一樓與他
      們理論，並且再度要離去，被告丙○○又叫乙○○擋住我
      ，丙○○就正面從我的腋下把我架住，我掙扎要出去，結
      果被丙○○一拉，我就整個人失去重心，撲倒在地上。被
      告乙○○就從我背後抓起我的外套，套住我的頭，用力扯
      後腿。之後，被告丙○○又叫乙○○擋住我，丙○○就跑
      去戶外拿了我的球棒，進來之後，就用我的球棒戳我左邊
      腹部，之後雙方發生理論，丙○○跟乙○○準備離開時，
      丙○○警告我：『等我回來，熱水器沒有開的話，給我小
      心點』。」等語可知，告訴人甲○○主要係指訴被告乙○○擋住其去路，並以手勒住其脖子，而被告丙○○則由告
      訴人甲○○腋下將其架住，並將其拉倒在地，復以球棒戳
      其左腹部之方式，致使其受有傷害。至於，告訴人甲○○
      雖於本院中證稱案發當天並未聽音響云云，然其先前於警
      詢及偵查中業經明確供稱案發當天確實有大聲聽音響之情
      ，核與被告丙○○、乙○○所述情節相符，因此，告訴人
      甲○○事後於本院中翻異前詞，自難據以採信。
（二）觀諸告訴人甲○○提出之大雅澄清醫院診斷證明書記載：
      告訴人甲○○受有後頸部挫傷、右肩部挫傷、後背部挫傷
      、腰部挫傷、左下腹部挫傷、右頸部擦傷、右手指擦傷等
      傷害，佐以承辦員警在大雅分駐所所拍攝告訴人甲○○受
      傷之照片顯示：告訴人甲○○之右頸部及左腹部確實受有
      擦傷及挫傷之痕跡；衡以被告丙○○自承確實有與告訴人
      甲○○發生拉扯爭執，而一般人在面對告訴人甲○○長期
      以大聲音響騷擾及天冷無熱水洗澡，又不願與人協調、無
      法溝通改善之情況下，難免會情緒失控，則告訴人甲○○
      指訴遭到被告乙○○勒住脖子及與被告丙○○發生拉扯爭
      執因而受有傷害之情，亦屬合理。至於，告訴人甲○○指
      訴被告丙○○以棒球棍戳其左腹部之情，依據告訴人甲○○受傷之照片顯示，其左腹部之傷勢極為輕微，且非呈現
      圓形棒球棍之傷痕，況且，若係遭到以木製棒球棍用力戳
      擊腹部者，按理應當會立即造成嚴重瘀青之傷勢，但告訴
      人甲○○所受之傷勢極其輕微，可見被告丙○○並未持該
      棒球棍以戳擊告訴人甲○○，告訴人甲○○該部分指訴不
      實在；再者，對於告訴人甲○○指稱被告丙○○自其腋下
      將其架住，並將其拉倒在地，致其撲倒在地等情，一般人
      在遭遇此種襲擊後，正面撲倒在地，按理臉部、牙齒、額
      頭、鼻子等部位都會受到程度不同之傷害，然檢視告訴人
      甲○○所受之傷勢，並無臉部之傷害，可見告訴人甲○○
      前開指訴亦屬不實在。
（三）綜上所述，被告丙○○、乙○○共同以手勒住及拉扯之方
      式，造成告訴人甲○○受有傷害之情，應堪認定。被告丙○○、乙○○共同出手傷害告訴人甲○○，其二人間顯有
      共同實行犯罪之犯意聯絡及行為分擔，為共同正犯。被告
      丙○○辯稱未出手傷人云云及被告乙○○辯稱僅係在旁勸
      架云云，均係事後卸責之詞，要難採信。本件事證已臻明
      確，被告丙○○、乙○○傷害犯行，均堪認定。
二、核被告丙○○、乙○○所為，均係犯刑法第二百七十七條第
    一項之傷害罪。被告丙○○、乙○○二人就前開傷害犯行間
    ，顯有共同實行犯罪之犯意聯絡及行為分擔，為共同正犯。
    爰審酌被告丙○○係因承租房屋，長期遭受告訴人甲○○以
    噪音騷擾且在冬天關閉電熱水器不提供熱水洗澡之不堪待遇
    ，要求與告訴人甲○○商談協調未果，因而與告訴人甲○○
    發生衝突，而被告乙○○係因見其老闆即被告丙○○之遭遇
    ，為要求告訴人甲○○與被告丙○○協調以解決問題而動手
    勒住告訴人甲○○脖子，造成告訴人甲○○受傷之結果，本
    院考量告訴人甲○○所受之傷勢輕微，且事件起因告訴人甲○○本身亦有理虧之處，被告丙○○、乙○○事後亦有誠意
    願向告訴人甲○○道歉，但告訴人甲○○不接受道歉和解，
    堅持提告，以及被告丙○○、乙○○於犯罪後，仍否認犯行
    等一切情狀，分別量處如主文所示之刑，並就被告丙○○、
    乙○○部分分別諭知易科罰金及易服勞役之折算標準，以示
    懲儆。
貳、無罪部分：
一、公訴意旨略以：被告丙○○、乙○○離開時，基於恐嚇之犯
    意聯絡，由被告丙○○向告訴人甲○○恫嚇稱：最好把熱水
    器電源打開，要不然等一下回來有你好看等語，被告乙○○
    則恐嚇稱：要小心注意一點等語，以此加害身體之事恐嚇告
    訴人甲○○，致告訴人甲○○心生畏懼，因認被告丙○○、
    乙○○另涉犯刑法第三百零五條之恐嚇危害安全罪嫌。
二、按犯罪事實應依證據認定之，無證據不得認定犯罪事實；又
    不能證明被告犯罪者，應諭知無罪之判決，刑事訴訟法第一
    百五十四條第二項、第三百零一條第一項分別定有明文。又
    事實之認定，應憑證據，如未能發現相當證據，或證據不足
    以證明，自不能以推測或擬制之方法，為裁判基礎（最高法
    院40年台上字第86號判例參照）。
三、公訴人認被告丙○○、乙○○涉犯前開恐嚇危害安全罪嫌，
    無非係以告訴人甲○○之指述為據。
四、訊據被告丙○○、乙○○均堅持否認有何恐嚇危害安全之犯
    行，被告丙○○辯稱：伊並未出言恐嚇告訴人甲○○，僅係
    要與其當面商談音響音量過大及關閉電熱水器之事而已等語
    ；被告乙○○則辯稱：伊係因告訴人甲○○三更半夜音響開
    太大聲，擾亂公共秩序，要伊「小聲一點」，不是要伊「小
    心一點」等語。經查：
（一）按刑法上所謂之恐嚇，係以加害生命、身體、自由、名譽
      等事通知他人，使其發生畏怖心理，所表示者須在客觀上
      一般人認為足以構成威脅，以致被恐嚇者之生活狀態陷於
      危險不安之境，才屬相當；又是否構成刑法第三百零五條
      之罪，應審酌個案主客觀全盤情形為斷，不得僅憑被害人
      是否心生畏怖，即據以認定其是否構成該罪行。本件起訴
      書認為被告丙○○、乙○○分別以「最好把熱水器電源打
      開，要不然等一下回來有你好看」、「要小心注意一點」
      等加害身體之事，恐嚇告訴人甲○○，致使告訴人甲○○
      心生畏懼，惟觀諸該等話語本身，並未有何具體之惡害通
      知或加害內容，亦即告訴人甲○○若不開啟電熱水器之電
      源，被告丙○○、乙○○將加害告訴人甲○○之生命、身
      體、自由、名譽、財產等事之惡害通知，衡諸常情，該等
      話語僅係一般人在心有未甘之前提下，所為情緒發洩性之
      謾罵、指摘，尚難認定被告丙○○、乙○○確有具體加害
      告訴人甲○○生命、身體、財產之意思，亦即依其文義在
      客觀上對一般人尚不足以構成威脅，況且，告訴人甲○○
      於案發當時仍有與被告丙○○發生拉扯衝突，而在被告丙○○、乙○○離開之後，亦未立即依言開啟家中電熱水器
      電源，反而立即撥打110報案，更徵告訴人甲○○並無心
      生畏懼之情。是以，被告丙○○、乙○○縱有前開言語，
      其所為亦難認與刑法恐嚇危害安全罪之構成要件相符。
（二）從而，依據現有事證，尚不足以認定被告丙○○、乙○○
      有以言語恐嚇告訴人甲○○之犯行。此外，復查無其他積
      極證據，足認被告丙○○、乙○○有何共同恐嚇危害安全
      之犯行，被告丙○○、乙○○被訴共同恐嚇危害安全之犯
      行，應屬不能證明，揆諸前揭說明，自應就被告丙○○、
      乙○○被訴恐嚇危害安全部分，均另為無罪判決之諭知。
據上論斷，應依刑事訴訟法第二百九十九條第一項前段、第三百
零一條第一項，刑法第二十八條、第二百七十七條第一項、第四
十一條第一項前段、第四十二條第三項，刑法施行法第一條之一
第一項、第二項前段，判決如主文。
中    華    民    國    97    年    7     月    8     日
                  刑事第五庭    法  官  巫淑芳
上正本證明與原本無異。
如不服本判決，應於收受送達後10日內向本院提出上訴書狀（應
敘述具體理由並附繕本）。
上訴書狀如未敘述理由，應於上訴期間屆滿後20日內補提理由書
於本院。
                                書記官  王麗麗
中    華    民    國    97    年    7     月    8     日
附錄論罪科刑法條：
中華民國刑法第277條：
傷害人之身體或健康者，處三年以下有期徒刑、拘役或一千元以
下罰金。
犯前項之罪因而致人於死者，處無期徒刑或七年以上有期徒刑；
致重傷者，處三年以上十年以下有期徒刑。


司法院資訊處製作；財團法人民間司法改革基金會備份。
